【裁判字號】    97,易,1056
【裁判日期】    970814
【裁判案由】    詐欺
【裁判全文】
臺灣板橋地方法院刑事判決              97年度易字第1056號
公  訴  人  臺灣板橋地方法院檢察署檢察官
被      告  乙○○原名朱雅萍.
            丙○○
            丁○○
上列被告等因詐欺案件，經檢察官提起公訴（96年度偵續字第40
6 號），本院判決如下：
    主  文
乙○○、丙○○、丁○○均無罪。
    理  由
一、公訴意旨略以：被告乙○○（原名朱雅萍）、丙○○係位於
    臺北縣三重市○○街三重市○○街10號2 樓之1 房屋（下稱
    系爭房屋）之共同所有人，被告丁○○係任職於大臺北房屋
    仲介股份有限公司（下稱大臺北房屋仲介公司）之職員，渠
    三人共同基於意圖為自己不法所有之犯意聯絡，於民國95年
    間，由被告丁○○對外刊登廣告，將所有權狀僅登記為33.2
    75坪之系爭房屋佯稱坪數為41坪，欲以新臺幣（下同）678
    萬元求售，致告訴人己○○陷於錯誤，而於95年9 月20日以
    600 萬元之代價向被告乙○○購買系爭房屋，因認被告三人
    均共同涉犯刑法第339 條第1 項之詐欺取財罪嫌云云。
二、按犯罪事實應依證據認定之，無證據不得認定犯罪事實；不
    能證明被告犯罪者，應諭知無罪之判決，刑事訴訟法第154
    條第2 項、第301 條第1 項分別定有明文。所謂證據，須適
    於為被告犯罪事實之證明者，始得為斷罪之資料；如未能發
    現相當證據，或證據不足以證明，自不能以推測或擬制之方
    法，以為裁判之基礎（最高法院29年上字第3105號、40年台
    上字第86號判例參照）。又刑法第339 條第1 項詐欺罪之成
    立，以意圖為自己或第三人不法所有，以詐術使人將本人或
    第三人之物交付為要件。所謂以詐術使人交付，必須被詐欺
    人因其詐術而陷於錯誤，若其所用方法，不能認為詐術，亦
    不致使人陷於錯誤，即不構成該罪（最高法院46年台上字第
    260 號判例參照）
三、本件公訴人認被告乙○○、丙○○、丁○○共同涉犯詐欺罪
    嫌，無非以被告三人之供述、告訴代理人庚○○之指訴、證
    人戊○○、甲○之證述、系爭房屋之出售廣告單、授權書、
    訂金收據、土地及建物登記謄本、不動產買賣契約書、委託
    斡旋契約書等影本、臺北縣三重地政事務所函文及附件，為
    其主要論據。訊據被告乙○○坦承曾與丙○○合資購買系爭
    房屋，而以其個人名義登記為該屋之所有權人；被告丙○○
    坦承有與乙○○合資購買系爭房屋，並由其委託大臺北房屋
    仲介公司代為出售；被告丁○○坦承係大臺北房屋仲介公司
    職員，受託處理系爭房屋出售事宜，有製作廣告單，載明房
    屋面積41坪等情不諱，惟均堅決否認有何詐欺犯行。被告乙○○辯稱：伊當時只是出錢投資系爭房屋，不清楚相關交易
    情形；被告丙○○辯稱：伊當時全權委託大臺北房屋仲介公
    司處理，不清楚如何刊登廣告單；被告丁○○辯稱：因系爭
    房屋之登記面積約33坪多，有增建約4 坪，另估計公共設施
    約3 坪多，合計差不多41坪，伊才會在廣告單上載明房屋面
    積41坪，告訴人於簽約前有多次前往看屋，伊亦有將上情告
    知，並無詐騙告訴人等語。
四、經查：
（一）系爭房屋原係被告乙○○、丙○○所共有，登記被告乙○○名下，由被告丙○○委託大臺北房屋仲介公司處理出售
      事宜，該公司指派職員即被告丁○○承辦，被告丁○○遂
      製作廣告單，其上簡略載記載「41坪」、「送社區停車位
      」、「總價678 萬」等語，嗣告訴人己○○及其夫庚○○
      見該廣告單後，與被告丁○○聯繫購屋事宜，議定買賣總
      價600 萬元，於95年9 月19日付清訂金20萬元，再於同年
      月20日簽約時支付80萬元（合計支付100 萬元）等情，為
      被告三人供承無訛，核與告訴代理人庚○○之指訴相符，
      並有系爭房屋之出售廣告單、授權書、訂金收據、不動產
      買賣契約書等影本可稽，此部分事實固堪認定。
（二）本案歷經偵、審程序，均由庚○○到庭指訴，且前揭訂金
      收據買方欄亦係由庚○○簽名蓋章，是就系爭房屋之買賣
      事宜，告訴人方面顯係由庚○○出面處理，僅最終以其妻
      己○○之名義訂約而已，此觀庚○○於本院審理時所述相
      關交易經過略以：我於95年9 月間在三重市路邊電線桿上
      有看到貼單子賣房屋，單子寫該屋41坪，含車位，要賣6
      百多萬元。…我打電話問對方，對方就帶我去看房子，…
      我去看過2 次，是被告丁○○帶我去看房子，屋主沒有去
      ，…看完房子後，被告丁○○到我家要跟我拿訂金2 萬元
      ，才能確定要買，我就拿2 萬元給他，後來我發現不妥，
      想要回訂金，被告丁○○又過來找我，說房子很好，還說
      房子有加蓋，算一算坪數有41坪，叫我再拿18萬元湊齊20
      萬元要簽約，後來我跟他約在他們公司簽約，被告丁○○
      說簽約要100 萬元，所以叫我再拿出80萬元等語（見本院
      卷第114 至116 頁）更屬灼然。
（三）被告丁○○製作之廣告單僅簡略記載「41坪」。而系爭房
      屋之登記面積實係110 平方公尺，換算坪數為33.275坪，
      另該屋2 層有增建面積10.5平方公尺，換算坪數為3.176
      坪，合計為36.451坪等情，此固有建物登記謄本、臺北縣
      三重地政事務所96年5 月2 日北縣重地測字第0960006017
      號函附之增建建物測量成果圖在卷可證。惟證人庚○○自
      承於簽約之前，有2 度前往現場查看實際屋況，並於本院
      審理時證稱：（問：在拿出2 萬元之前，被告丁○○是否
      有跟你說房子哪裡有加蓋，包括水塔、樓梯、車位，合計
      41坪？）有。（問：所以在給2 萬元之前，你是否知道室
      內坪數不足41坪？）是（見本院卷第121 頁），顯見告訴
      人方面於簽訂買賣契約之前，對於系爭房屋室內實際面積
      不足41坪，廣告單上所載「41坪」不過是誇大吹噓乙節，
      應知之無疑，自然是以實際目睹的屋況作為議價條件，故
      告訴人方面最終以600 萬元總價答應承買系爭房屋，並陸
      續支付訂金及簽約金合計100 萬元，即難認有何陷於錯誤
      可言。
（四）證人庚○○另證稱：（問：廣告單上有寫含車位，你有無
      問被告丁○○？）有，車位是有劃格子的，丁○○說車位
      大家都可以用，我問其他停車的人，他們說車位並無固定
      ，大家都可以停等語（見本院卷第116 頁）。足認告訴人
      方面於簽訂買賣契約之前，已知悉系爭房屋並無附設住戶
      專屬停車位，須與他人共用車位。故縱使廣告單載有「送
      社區停車位」，僅憑該等誇大吹噓之詞，亦不能使告訴人
      方面陷於錯誤而答應承買系爭房屋。
（五）證人即為兩造處理系爭房屋買賣簽約事宜之代書戊○○、
      甲○所證述之簽約經過，亦不足證明被告三人有何施用詐
      術致告訴人方面陷於錯誤而交付財物之行為。從而，本件
      被告丁○○製作之廣告單縱有誇大不實，惟告訴人方面與
      仲介公司接洽後，因獲被告丁○○之告知說明，並親赴現
      場查看瞭解，洵已知悉系爭房屋之實際情況，其最終決定
      購買系爭房屋並支付訂金及簽約金，顯非係因相信廣告單
      內容所致，難認被告三人有何施用詐術致告訴人方面陷於
      錯誤而交付財物情事，而與刑法詐欺罪之要件有所未合。
（六）至於行政院公平交易委員會96年11月30日公處字第096174
      號處分書，認定本件房屋仲介廣告上，就銷售建物之總面
      積為虛偽不實及引人錯誤之表示，違反公平交易法第21條
      第1 項規定，處大臺北房屋仲介公司罰鍰新臺幣10萬元，
      本無拘束刑事法院之效力。況且，該處分書僅係認定廣告
      單上用語具虛偽不實之表徵，客觀上有引人錯誤之可能，
      惟實際上是否確已使交易相對人陷於錯誤，並未置喙，此
      部分攸關刑法詐欺罪責之成立，自應由本院依法調查認定
      ，附此敘明。
五、綜上所述，經本院調查全部證據，認依公訴人所提全部證據
    ，不足為被告乙○○、丙○○、丁○○涉犯詐欺罪之證明，
    不能僅以推測或擬制之方法，為被告三人有罪之認定。此外
    ，復查無其他證據足資證明被告三人確有公訴人所指之上開
    犯行，揆諸首開說明，公訴人既不能證明被告三人犯罪，依
    法應為被告三人均無罪之諭知，以昭審慎。
據上論斷，應依刑事訴訟法第301 條第1 項，判決如主文。
本件經檢察官謝岳龍到庭執行職務。
中    華    民    國    97    年    8     月    14    日
                  刑事第十五庭  審判長法  官  陳鴻清
                                      法  官  張兆光
                                      法  官  朱嘉川
以上正本證明與原本無異。
如不服本判決，應於判決送達後10日內，向本院提出上訴狀。
                                      書記官  陳聖儒
中    華    民    國    97    年    9     月    11    日


司法院資訊處製作；財團法人民間司法改革基金會備份。
